【裁判字號】    95,勞簡上,1
【裁判日期】    950905
【裁判案由】    給付資遣費等
【裁判全文】
臺灣臺南地方法院民事判決             95年度勞簡上字第1號
上  訴  人  台南縣柳營鄉公所
法定代理人  乙○○
訴訟代理人  李家鳳律師
被上訴人    甲○○
上列當事人間請求給付資遣費等事件，上訴人對於民國94年11月
17日臺灣臺南地方法院新營簡易庭94年度營勞簡字第1號第一審
判決提起上訴，經本院於民國95年8月22日言詞辯論終結，判決
如下：
    主  文
原判決關於命上訴人給付超過新台幣貳拾伍萬壹仟柒佰柒拾伍元
及自民國九十四年七月二十二日起至清償日止，按週年利率百分
之五計算之利息，及該部分假執行之宣告暨訴訟費用之裁判均廢
棄。
上開廢棄部分，被上訴人在第一審之訴駁回。
其餘上訴駁回。
第一審、第二審訴訟費用由上訴人負擔百分之九十九，其餘由被
上訴人負擔。
    事  實
甲、上訴人方面：
一、聲明：求為判決：
（一）原判決廢棄。
（二）被上訴人在第一審之訴駁回。
（三）第一審、第二審訴訟費用由被上訴人負擔。
二、陳述：除與原判決記載相同者，茲引用之外，補稱：
（一）被上訴人並非勞動基準法第3條規定之適用行業範圍，並
      無勞動基準法之適用。
  １、按勞動基準法第3條就適用之行業有所規定。且行政院勞
      委會於民國94年3月15日猶召集各機關研商「中央及地方
      政府非依公務人員法制進用臨時人員適用勞動基準法可行
      性」，會議結論為「與會機關多數對於納入勞動基準法適
      用持有不同意見，經多方折衝協商，建議暫緩適用勞基法
      。」云云，此有上訴人於原審提出之行政院勞工委員會94
      年3月1日勞動1字第0940014706號函可稽，另行政院勞工
      委員會94年7月29日勞動4字第0940033893號函「有關『非
      依公務人員法制進用之臨時人員』係指除公務人員（即依
      各種公務員人事法令進用及管理人員）、聘僱人員（即依
      聘用人員聘用條例及行政院暨所屬機關約僱人員僱用辦法
      進用之人員）及業經本會86年9月1日公告指定自87年7月1
      日起適用勞動基準法之技工、駕駛人、工友外，與公務機
      構有僱傭關係之臨時人員，即為上開規定之適用對象。」
      ，足證各級地方政府非依公務人員法制進用之臨時人員依
      法並無勞動基準法之適用至明，準此，被上訴人係屬上訴
      人公所非依公務人員法制進用之臨時人員，此為被上訴人
      所不爭執，依前開規定，自無勞動基準法之適用。
  ２、雖行政院勞委會87年1月5日台（87）勞動1字第56414號函
      稱：「查本會已於去年9月1日公告指定公務機構技工、駕
      駛人、工友及清潔隊員，均應依該法規定辦理。至於按日
      計酬臨時僱用人員如其所從事之工作與上開人員工作相同
      ，即屬上開該等人員之範圍，應適用勞動基準法。」云云
      ，惟查，被上訴人係於83年起受僱於上訴人公所擔任打字
      工作，至91年起又擔任公所火葬場祿園撿骨工作，此為被
      上訴人所自承，則其工作內容既係擔任文書打字及撿骨之
      工作，自非屬上訴人公所之技工、駕駛人、工友及清潔隊
      員之工作，其非上開行政院勞委會函示適用勞動基準法之
      範圍，顯已至明。
  ３、又按「依行政院勞工委員會87年5月26日台87勞動1字第01
      4434號函說明二第（四）項：公務機構僱用之臨時人員是
      否擔任與該機構僱用之工友、技工等相同工作，由各該機
      構依事實認定，若有疑義，由各縣市政府認定辦理」、「
      另約聘僱人員目前尚無勞動基準法之適用」，此有上訴人
      於原審提出之台灣省政府勞工處87年10月7日87勞2字第27
      009號函可稽，本件被上訴人原係受僱於上訴人鄉公所內
      擔任文書打字之工作，至91年間調至火葬場祿園擔任撿骨
      工作，其所從事之工作並非上訴人公所內技工之工作，蓋
      上訴人公所內技工之工作，係負責辦理路燈維護工作，此
      有台灣省政府70年2月2日70府人1字第103918號簡便行文
      表可證，上訴人於原審已提出上開書證證明，乃原審判決
      未查及此，率認被上訴人於鄉公所內擔任打字等文書工作
      ，係屬技工工作，而有勞動基準法之適用，顯非的論。
（二）被上訴人所提出之離職通知單上固有「於本所祿園擔任臨
      時技工」云云之記載，上訴人於原審提出之被上訴人請假
      卡上固有「臨時技工」職別之記載，惟所稱臨時技工一詞
      實係「臨時技術單工」之簡稱，蓋上訴人公所對所屬各單
      位僱用臨時人員之統稱，於進用試用期間稱臨時單工，至
      試用期滿即以臨時技術單工稱呼，而簡稱臨時技工，此有
      台南縣柳營鄉公所單工僱用及管理要點可證，足證被上訴
      人並非為勞委會公告適用勞動基準法之臨時技工，更何況
      是否為勞委會公告適用之技工工作，行政院勞委會亦明示
      應依實際工作內容而定，原審判決徒以形式上之名稱，即
      認被上訴人係受僱從事臨時技工之工作，而有勞動基準法
      之適用，顯於法未合。
（三）上訴人於83年間因秘書室簽請因應行政電腦化政策需要電
      腦操作人員，而於83年6月間僱用被上訴人，其薪資係由
      公墓管理員人事費項目及祕書室84年度電腦打字員薪資支
      付，此有簽呈可稽，其所從事之工作自非屬公所之技工、
      駕駛人、工友及清潔隊員之工作，自非行政院勞委會函示
      適用勞動基準法之範圍，顯已至明。上訴人83年度總預算
      書上所載其他人事費項目：「84年度至89年度總預算書上
      所載約聘僱員工酬金、約聘僱及臨時人員酬金，至90、91
      年度總預算書上業務費項下所載之按日按件計資及臨時人
      員酬金」，此均僅係表明預定要僱用之人員及數量，並非
      為僱用被上訴人所編列之預算，且自90年度起，臨時人員
      之薪資預算依法編列於業務費項下，足證被上訴人係屬約
      聘僱臨時人員，且從事之工作非屬公所之技工工作。
（四）上訴人公所內技工、臨時單工、臨時技工之工作內容之法
      令依據：
  １、依「行政院事務管理規則」，工友指各機關編制內非生產
      性之技術工友及普通工友，技工則為技術工友之通稱。依
      據「事務管理規則」第331條第1項第1款第2目規定：「職
      員在21至60人者，每20人得置工友1人。」、同條項第2款
      規定「技術工友員額，得按實際需要從嚴核定，除必要之
      駕駛外，以不超過普通工友員額2分之1為限。」，上訴人
      公所編制員額為41人，基此，依上開事務管理規則之規定
      普通工友為2人，技術工友應為1人，上開工友人員於83年
      6月8日被上訴人到職前均已滿編。且上訴人公所內技工之
      工作內容為維修全鄉之路燈，而與被上訴人解僱前於公所
      內擔任行政打字之工作並不相同，被上訴人主張於上訴人
      公所內擔任技工之工作云云，顯非事實。
  ２、「臨時單工、臨時技工」，純係上訴人公所自行僱用之臨
      時人員，工作內容並無法令之依據，人數亦無限制，全由
      鄉長決定及指揮調度，其工作內容主要是協助公所各單位
      之文書作業及收發檔案，上訴人公所內訂有「台南縣柳營
      鄉公所單工僱用及管理要點」及「台南縣柳營鄉公所臨時
      人員給假要點」管理之，目前上訴人公所內臨時人員計有
      40人，一概泛稱為臨時單工或臨時技工，台南縣政府內之
      臨時人員（不包括臨時工友）亦均以臨時單工或臨時技工
      稱呼之，上訴人係予以援用稱呼，而非謂被上訴人所從事
      者為公所技工之工作。本件被上訴人係於83年間現任鄉長
      乙○○擔任鄉長時予以僱用，擔任電腦打字等文書工作，
      而於前任鄉長吳金松任內予以解僱，現任鄉長乙○○就任
      後又再予以僱用，亦足見被上訴人係各任鄉長視情況所僱
      用，工作內容則依鄉長指揮調度，所從事者並非上訴人公
      所內技術工友之工作，實已至明。
  ３、行政院勞工委員會95年7月3日勞動1字第0950031741號函
      亦稱「目前公務機構（包括政府機關及民意機關）除技工
      、工友、駕駛人、清潔隊員及國會助理已適用勞動基準法
      外，其餘工作者（包括聘用人員聘用條例及行政院暨所屬
      行政機關約僱人員僱用辦法進用之人員）尚不適用該法。
      」，本件上訴人公所之技工係負責全鄉路燈之維修工作，
      已詳如前述，被上訴人於任職其間所從事者則為電腦打字
      工作，顯與上訴人公所技工之工作並不相同，其非技工工
      作者，至為顯然，依法自無勞動基準法之適用，從而被上
      訴人訴請上訴人應給付資遣費、預告工資及未休假獎金云
      云，顯屬無據。
  ４、又「公務機構僱用之臨時人員是否擔任與該機構僱用之工
      友、技工等相同工作，由各該機構依事實認定，若有疑義
      ，由各縣市政府認定辦理」此有台灣省政府勞工處87年10
      月7日87勞2字第27009號函在卷可稽，足見上訴人公所僱
      用之臨時人員從事之工作是否為技工之工作，係由上訴人
      公所依事實認定，即依二者實際工作內容是否相同認定之
      ，被上訴人以上訴人公所稱呼其為「臨時技工」（臨時技
      術單工簡稱）而認有勞動基準法之適用，顯非的論。
（五）被上訴人94年1月薪資為新台幣（以下同）20250元，係以
      日薪675元×30日計算，2月份薪資則以675×28日計算。
      又上訴人公所內僱用之臨時單工、臨時技工類之臨時人員
      ，非上訴人公所所獨有，台南縣政府對僱用之臨時人員亦
      以臨時單工或臨時技工稱呼之，上訴人僅係予以援用稱呼
      ，而非謂被上訴人所從事者為公所技工之工作；又因臨時
      人員依法並無勞動基準法之適用，上訴人公所向來對公所
      內臨時人員之待遇及福利均從寬辦理，如本案上訴人終獲
      不利益之判決，上訴人礙於公所財源，勢必對所有臨時人
      員之待遇予以調整，而以最低基本工資及條件予以僱用以
      資因應，兩相比較，對臨時人員之待遇將更形不利。
三、證據：除援用第一審所提證據外，補提台南縣柳營鄉公所編
    制表、上訴人83年6月6日簽呈、台灣省政府70年2月2日70府
    人1字第103918號簡便行文表、台南縣各鄉鎮○○○○路燈
    增設技工員額編制表各1份為證。
乙、被上訴人方面：
一、聲明：求為判決：
（一）上訴駁回。
（二）第二審訴訟費用由上訴人負擔。
二、陳述：除與原判決記載相同者，茲引用之外，補稱：
（一）按勞動基準法第3條，已規定除經中央主管機關指定公告
      之行業或工作外，其餘均適用勞動基準法。又依行政院勞
      工委員會87年1月5日勞動1字第56414號函：「查本會已於
      去年9月1日公告指定公務機構技工、駕駛人、工友及清潔
      隊員自87年7月1日起適用勞動基準法，故凡於公務機構擔
      任技工、駕駛人、工友及清潔隊員，均應依該法規定辦理
      。至於按日計酬臨時僱用人員，如其所從事之工作與上開
      人員工作相同，即屬上開該等人員之範圍，應適用勞動基
      準法。」詎料上訴人提出行政院勞工委員會94年7月29日
      勞動4字第0940033893號函而為抗辯，指稱被上訴人非屬
      勞動基準法適用範圍云云，遑論被上訴人已於94年5月9日
      即遭上訴人未依法預告而逕解雇，復查其該號函釋全文如
      下：公務機關非依公務人員法制進用之臨時人員，參照勞
      工退休金條例第7條第2項之精神提繳退休金，其適用對象
      之範圍疑義。一有關依本會辦理之「公共就業方案」、「
      多元就業開發方案」、「臨時工作津貼」等相關就業促進
      措施所進用之人員，其與用人單位間之關係，本會業於94
      年3月10日以勞職業字第0940501306號函釋略以：其於進
      用期間與用人單位間屬公法上救助關係，非屬一般勞僱關
      係，亦均不適用勞動基準法，自非勞工退休金條例之適用
      範圍。二依行政院94年5月20日院勞字第0940085232號函
      ，公務機構非依公務人員法制進用之臨時人員，應由用人
      機關參照勞工退休金條例第7條第2項之精神，自95年1月1
      日起為其提繳退休金。有關「非依公務人員法制進用之臨
      時人員」，係指除公務人員（即依各種公務員人事法令進
      用及管理人員）、聘僱人員（即依聘用人員聘用條例及行
      政院暨所屬機關約僱人員僱用辦法進用之人員）及業經本
      會86年9月1日公告指定自87年7月1日起適用勞動基準法之
      技工、駕駛人、工友外，與公務機構有僱傭關係之臨時人
      員，即為上開規定之適用對象。上開函文，係為釋明上開
      非因公務人員法制進用之臨時人員適用勞工退休金提繳新
      制之相關規定，且法律之解釋依其目的性而有異同，如依
      現行法制，法律上公務員之概念在刑法及國家賠償法、公
      務人員服務法、公教人員保險法、公務人員任用法等三十
      餘種公務人員專法，依其立法理由及目的，概念界定尚且
      未必一致，若昧於拘泥或斷章取義，實非所宜。
（二）又上訴人指稱被上訴人職務內容不符一事，行政院勞工委
      員會87年1月5日台（87）勞動1字第56414號函：「查本會
      已於去年9月1日公告指定公務機構技工、駕駛人、工友及
      清潔隊員自87年7月1日起適用勞動基準法，故凡於公務機
      構擔任技工、駕駛人、工友及清潔隊員，均應依該法規定
      辦理。至於按日計酬臨時僱用人員，如其所從事之工作與
      上開人員工作相同，即屬上開該等人員之範圍，應適用勞
      動基準法。」依該文所載，如其所從事之工作與上開人員
      工作相同，即屬上開該等人員之範圍，應適用勞動基準法
      。即明白表示應於職稱、職務陷於隱晦不明，致適用法律
      有疑義之虞時，始就其職務內容為實際審查以定法律之適
      用對象，具有補充性之原則，而非謂均逕以實際職務內容
      判斷，撇棄法定職稱毋論。又上訴人雖提出台灣省政府70
      年2月2日70府人1字第103918號簡便行文表欲實其說，然
      查行政院已於85年停止簡便行文表之使用，且其當初所用
      亦僅於答覆簡單案情、寄送普通文件、書刊，或為一般聯
      繫等事項，其所載事項不具法律效力，且72年迄今超逾20
      年有餘，其內容是否切符時宜，實乃有待商榷。被上訴人
      任職鄉公所期間，勤奮不懈，職務內容亦全由上訴人指派
      並負督導之責，被上訴人自83年6月8日即以明確職稱「臨
      時技工」任職於柳營鄉公所，上訴人於94年5月9日未依勞
      動基準法預告而逕為解雇所發之臨時通知書，亦明載「台
      端受雇於本所祿園擔任臨時技工」等語，被上訴人以技工
      職稱任職柳營鄉公所，薪資級數亦高於一般臨時人員，被
      上訴人為技工之身分，豈能為上訴人所爭執。
（三）被上訴人於83年甫任職即為臨時技工，並無所謂試用期間
      ，且遍查台南縣柳營鄉公所單工僱用及管理要點，並無臨
      時單工與臨時技工之分別，亦無試用期間之相關規定；再
      者，依據上開單工僱用及管理要點之規定，單工係指按日
      計酬之臨時人員，被上訴人之薪資係為月薪俸，自非該要
      點所指人員，上訴人所抗辯「臨時技工」一詞係「臨時技
      術單工」之簡稱，蓋上訴人公所對所屬各單位僱用臨時人
      員之統稱，於進用試用期間稱臨時單工，至試用期滿即以
      臨時技術單工稱呼，而簡稱臨時技工等語，並無所據，顯
      無理由。
（四）被上訴人自83年6月8日即以明確職稱「臨時技工」任職於
      柳營鄉公所，確受勞動基準法之適用及保障，又上訴人對
      於被上訴人所主張之服務年資、平均薪資、休假年資、解
      雇日期均未爭執，依勞委會87年12月31日（87）台勞動1
      字第057499號函意旨略以：「查勞動基準法第84條之2規
      定，勞工工作年資自受僱日起算；該法施行細則第五條規
      定適用本法前已在同一事業單位工作之年資應合併計算。
      故公務機構技工、工友曾任臨時人員之年資，如未有中斷
      之情形，於適用該法後，其年資應自受僱日起算。」則被
      上訴人服務年資既無爭議，從而，被上訴人主張上訴人依
      法應給付資遣費、預告期間工資及未休特別休假期間之工
      資，共計252,450元及法定遲延利息，自屬依法有據。
三、證據：援用第一審所提證據。
丙、本院依職權函詢行政院勞工委員會。
    理  由
甲、程序方面：
    上訴人之法定代理人原為吳金松，於本院訴訟中變更為乙○
    ○，有當選證書乙紙附卷可按，上訴人法定代理人乙○○於
    95年8月21日具狀聲明承受訴訟，自應准許，合先敘明。
乙、實體方面：
一、本件被上訴人即原審原告起訴主張：被上訴人於83年6月8日
    起受雇上訴人即原審被告，擔任電腦文書打字之工作，91年
    起被派遣至上訴人所經營之火葬場祿園擔任撿骨之工作，惟
    上訴人於94年5月9日，竟未經預告，即通知被上訴人自翌日
    起（即94年5月10日起）不再續用，終止勞動契約，查被上
    訴人自受雇於上訴人時起，即擔任技工之工作，而依據行政
    院勞工委員會87年1月5日勞動1字第56414號函所載：「查本
    會已於去年9月1日公告指定公務機構技工、駕駛人、工友及
    清潔隊員自87年7月1日起適用勞動基準法，故凡於公務機構
    擔任技工、駕駛人、工友及清潔隊員，均應依該法規定辦理
    。至於按日計酬臨時僱用人員，如其所從事之工作與上開人
    員工作相同，即屬上開該等人員之範圍，應適用勞動基準法
    。」等語，被上訴人雖係上訴人機關之臨時僱員，惟持續工
    作十餘年，均從事技工之工作內容，故被上訴人與上訴人間
    之勞動契約關係，自有勞動基準法之適用。而按雇主以業務
    緊縮而終止勞動契約者，對於繼續工作一定時間之勞工，每
    滿1年，應發給相當1個月平均工資之資遣費，剩餘之月數，
    以比例計給之，未滿1個月者以1個月計，而所謂平均工資，
    指計算事由發生之當日前6個月所得工資總額除以該期間之
    總日數所得金額，勞動基準法第17條、第2條第4項分別定有
    明文。被上訴人自83年6月8日受僱起至94年5月10日被終止
    勞動契約時止，工作年資共10年11個月又2日，依上開勞動
    基準法第l7條未滿1個月工作年資以1個月計之規定，則被上
    訴人之工作年資應以11年計算，上訴人應給付被上訴人相當
    11個月平均工資計算之資遣費，又被上訴人自被解雇前6個
    月每月所得工資均為18829元，惟該工資應加計自負之勞保
    費237元、健保費1148元，故被上訴人每月實得之工資為
    20250元，則應得之資遣費為222,750元。次查，雇主依勞動
    基準法第11條或第13條但書規定終止勞動契約者，對於繼續
    工作3年以上者，應於30日前預告，雇主未依規定預告而終
    止勞動契約者，應給付預告期間之工資，勞動基準法第16條
    第1項第3款、第3項定有明文，被上訴人工作年資應以11年
    計算已如上述，上訴人依法應於30日前預告終止勞動契約，
    其未經預告而終止勞動契約，依法應給付30日預告期間工資
    共計20,250元予被上訴人。另勞工在同一雇主或事業單位，
    繼續工作滿一定期間者，每年應給與一定日數之特別休假，
    勞動基準法第38條亦有規定，被上訴人工作年資為11年，特
    休假應為16天，94年度已休假計為2天，尚有14天假未休，
    被上訴人14天之特別休假未休即遭上訴人終止勞動契約，上
    訴人應以金錢補償被上訴人未休特別休假之損害，共計9,45
    0元。故綜上所述，上訴人應給付被上訴人資遣費、預告工
    資及未休特別休假金額共252,450元，因上訴人遲不給付，
    爰起訴請求上訴人給付252,450元及法定遲延利息等語。
二、上訴人即原審被告則以：對於被上訴人主張其於83年6月8日
    起受雇於上訴人，擔任電腦文書打字之工作，91年起被派遣
    至上訴人所經營之火葬場祿園擔任撿骨之工作，上訴人並於
    94年5月9日通知被上訴人自翌日起（即94年5月10日起）不
    再續用，終止勞動契約事實不爭執。然行政院勞委會於94年
    3月15日猶召集各機關研商「中央及地方政府非依公務人員
    法制進用臨時人員適用勞動基準法可行性」，會議結論為「
    與會機關多數對於納入勞動基準法適用持有不同意見，經多
    方折衝協商，建議暫緩適用勞基法。」，此有行政院勞工委
    員會94年3月1日勞動1字第0940014706號函可稽，另行政院
    勞工委員會94年7月29日勞動4字第0940033893號函「有關『
    非依公務人員法制進用之臨時人員』係指除公務人員（即依
    各種公務員人事法令進用及管理人員）、聘僱人員（即依聘
    用人員聘用條例及行政院暨所屬機關約僱人員僱用辦法進用
    之人員）及業經本會86年9月1日公告指定自87年7月1日起適
    用勞動基準法之技工、駕駛人、工友外，與公務機構有僱傭
    關係之臨時人員，即為上開規定之適用對象。」，足證各級
    地方政府非依公務人員法制進用之臨時人員依法並無勞動基
    準法之適用至明，準此，被上訴人係屬上訴人公所非依公務
    人員法制進用之臨時人員，此為被上訴人所不爭執，依前開
    規定，自無勞動基準法之適用。雖然行政院勞委會87年1月5
    日台（87）勞動1字第56414號函稱：「查本會已於去年9月1
    日公告指定公務機構技工、駕駛人、工友及清潔隊員，均應
    依該法規定辦理。至於按日計酬臨時僱用人員如其所從事之
    工作與上開人員工作相同，即屬上開該等人員之範圍，應適
    用勞動基準法。」，惟查，被上訴人係於83年起受僱於上訴
    人公所擔任文書打字工作，至91年起又擔任公所祿園撿骨工
    作，其工作內容既係擔任打字及撿骨之工作，自非屬上訴人
    公所之技工、駕駛人、工友及清潔隊員之工作，其非上開行
    政院勞委會函示適用勞動基準法之範圍。又按「依行政院勞
    工委員會87年5月26日台87勞動1字第014434號函說明二第（
    四）項：公務機構僱用之臨時人員是否擔任與該機構僱用之
    工友、技工等相同工作，由各該機構依事實認定，若有疑義
    ，由各縣市政府認定辦理」、「另約聘僱人員目前尚無勞動
    基準法之適用」，此有上訴人於原審提出之台灣省政府勞工
    處87年10月7日87勞2字第27009號函可稽，本件被上訴人原
    係受僱於上訴人鄉公所內擔任文書打字之工作，至91年間調
    至火葬場祿園擔任撿骨工作，其所從事之工作並非上訴人公
    所內技工之工作，蓋上訴人公所內技工之工作，係負責辦理
    路燈維護工作，此有台灣省政府70年2月2日70府人1字第103
    918號簡便行文表可證，被上訴人之工作內容，顯非技工，
    自非屬勞動基準法之適用範圍，其請求上訴人應給付資遣費
    、預告工資、不休假獎金，自無理由等語，資為抗辯。
三、被上訴人主張其自83年6月8日起受雇於上訴人，擔任電腦文
    書打字之臨時工作人員，91年起被派遣至上訴人所經營之火
    葬場祿園擔任撿骨之工作，上訴人並於94年5月9日通知被上
    訴人自翌日起（即94年5月10日起）不再續用，終止勞動契
    約，又被上訴人自被解雇前6個月每月所得工資均為20250元
    之事實，為上訴人所不爭執，又有被上訴人於原審所提出勞
    工保險卡1份、台南縣柳營鄉公所通知單1份、存摺影本1份
    、台南縣柳營鄉公所員工薪資證明1份在卷為證，自可信為
    真實。
四、兩造既就上開事實不爭執，則本件所應審究者，乃兩造間之
    勞動契約關係，有無勞動基準法之適用，被上訴人得否依據
    勞動基準法之規定，請求上訴人給付終止勞動契約後之資遣
    費、預告期間之工資及不休假獎金。
（一）按勞動基準法適用於一切勞雇關係。但因經營型態、管理
      制度及工作特性等因素適用勞動基準法確有窒礙難行者，
      並經中央主管機關指定公告之行業或工作者，不適用之。
      勞動基準法第3條第3項有所明文。勞動基準法之主管機關
      行政院勞工委員會並曾於87年12月31日以台87勞動1字第0
      59605號公告公務機關之工作者，除技工、工友、駕駛人
      、清潔隊員及國會助理外，其餘工作者（包括聘用人員聘
      用條例及行政院暨所屬行政機關約僱人員僱用辦法進用之
      人員）尚不適用勞動基準法。有行政院勞工委員會95年7
      月3日勞動1字第0950031741號函及所附行政院勞工委員會
      87年12月31日台87勞動1字第059605號公告在卷可據。又
      依行政院勞工委員會87年1月5日勞動1字第56414號函所載
      ：「查本會已於去年9月1日公告指定公務機構技工、駕駛
      人、工友及清潔隊員自87年7月1日起適用勞動基準法，故
      凡於公務機構擔任技工、駕駛人、工友及清潔隊員，均應
      依該法規定辦理。至於按日計酬臨時僱用人員，如其所從
      事之工作與上開人員工作相同，即屬上開該等人員之範圍
      ，應適用勞動基準法。」，就所謂臨時僱用人員是否適用
      勞動基準法之適用範圍有所解釋。另行政院勞工委員會雖
      於87年12月31日以台87勞動1字第059605號公告公務機關
      之工作者，除技工、工友、駕駛人、清潔隊員及國會助理
      外，其餘工作者尚不適用勞動基準法，但上開公告並無排
      除行政院勞工委員會87年1月5日勞動1字第56414號函釋之
      適用。此亦有行政院勞工委員會95年8月16日勞動1字第09
      50036667號函復本院可依。因此，據此論斷，公務機關之
      工作者，如係擔任技工、駕駛人、工友及清潔隊員者，無
      論是否依據公務人員法制進用，即應適用勞動基準法，致
      於公務機關臨時僱用人員，無論是否為按日計酬臨時僱用
      人員，如其所從事之工作與上開人員工作相同，即屬上開
      該等人員之範圍，亦應適用勞動基準法，可資確定。而本
      件被上訴人為上訴人所僱用之臨時工作人員，為兩造所不
      爭執，因此，在判斷被上訴人與上訴人間之勞動契約關係
      ，有無勞動基準法之適用，依據上開函釋內容，自應以被
      上訴人是否係擔任技工、駕駛人、工友及清潔隊員職務，
      或其所從事工作內容，是否與技工、駕駛人、工友或清潔
      隊員之工作內容相同為論斷。
（二）依據臺南縣政府及所屬各機關新進工友、技工甄試要點第
      3點規定：「應試資格：工友為年滿二十歲以上，四十五
      歲以下，國民中學以上學校畢業或具有同等學歷（男性限
      役畢）。技工：除應具備前項條件外，並應具備工作所需
      之技術專長或證照。」，參酌上開規定可知，技工係指具
      備工作所需技術專長或證照之工友，即行政院「事務管理
      規則」所規定技術工友之通稱。而依據卷附兩造所不爭執
      之上訴人於83年6月8日僱用被上訴人之83年6月6日內部簽
      呈內容所載，上訴人係因推行電腦行政化工作，擬增僱臨
      時技工協助打電腦字體工作，並以優先僱用具有電腦操作
      技術之人員為前提，而由上訴人當時之法定代理人於簽呈
      上批註被上訴人自83年6月8日上班等情，可見上訴人於聘
      僱被上訴人當時，係以具有電腦操作專業技術之臨時技工
      為需求。而被上訴人受聘後，亦係擔任電腦文書打字之工
      作，已如前述。可見被上訴人於受聘當時，即係擔任臨時
      技工職務，且所從事之工作，亦係屬具有技術性之工作內
      容無疑。再以，被上訴人於上訴人處86年至94年之休假卡
      、請假卡，被上訴人之職別，或係記載為技工、臨時技工
      （僅91年請假卡誤載為約僱人員），上訴人於94年5月9日
      通知被上訴人不再續用通知單，亦係載明被上訴人係擔任
      鄉公所祿園臨時技工等語，此均有兩造所不爭執之休假卡
      、請假卡、通知單在卷可稽，此等證據均顯示被上訴人於
      上訴人處係任職臨時技工職務。至於被上訴人自91年起由
      上訴人派遣至上訴人所經營火葬場祿園擔任撿骨工作，被
      上訴人所從事撿骨工作，亦應屬具技術性之工作。況且，
      被上訴人於受聘僱時，即係以臨時技工職務任用，因此，
      不因機關內部之人力需求，暫時調派從事其他工作而受影
      響。因此，被上訴人之職務係為臨時技工之事實，可資確
      定。
（三）上訴人雖以技工為技術工友通稱，而技術工友之配置，行
      政院事務管理規則有所規定，而上訴人於83年6月8日聘僱
      被上訴人之前，技工之編制已滿，又臨時技工一詞實係「
      臨時技術單工」之簡稱，上訴人對所屬各單位僱用臨時人
      員之統稱，於進用試用期間稱臨時單工，至試用期滿即以
      臨時技術單工稱呼，而簡稱臨時技工，有台南縣柳營鄉公
      所單工僱用及管理要點可證，被上訴人並非為勞委會公告
      適用勞動基準法之臨時技工，況且上訴人公所內之技工之
      工作內容為維修路燈，與被上訴人工作之內容不同，因此
      ，被上訴人於上訴人公所內並非擔任技工等語為抗辯。然
      被上訴人受聘，既係屬臨時人員，自屬暫時之編制外人員
      需求，因此，於受聘當時，上訴人技工之編制是否已滿，
      自不影響被上訴人是否係以臨時技工職務受聘僱。再依據
      上開臺南縣政府及所屬各機關新進工友、技工甄試要點之
      規定可知，技工所需之技術專長，並不限制於某一種類，
      而係以聘僱機關之需求為依據，因此，如本案上訴人機關
      當初係以電腦文書處理需求而聘僱被上訴人，被上訴人所
      擔任之工作，自屬技工無誤。至於上訴人所提出台灣省政
      府70年2月2日70府人1字第103918號簡便行文表、台南縣
      各鄉鎮○○○○路燈增設技工員額編制表，其內容係台南
      縣政府所轄各鄉○○○○○路燈維護工作，而增加技工名
      額，該公文書內容僅能證明當年度上訴人公所增加技工名
      額1名擔任路燈維護工作，而非謂上訴人之技工，均僅從
      事維護路燈之工作。另上訴人雖以臨時技工係臨時技術單
      工之簡稱，並提出台南縣柳營鄉公所單工僱用及管理要點
      為證，然上訴人之抗辯主張，不僅為被上訴人所否認，又
      上訴人所提出台南縣柳營鄉公所單工僱用及管理要點，亦
      無臨時技術單工之相關規定，更無臨時技術單工即係臨時
      技工之記載，故上訴人抗辯主張被上訴人係臨時技術單工
      ，非任職技工職務，自不可採。
（四）綜合上述，上訴人聘僱被上訴人，既係因電腦文書處理之
      專業需求，被上訴人之任職，亦係擔任臨時技工職務無誤
      ，因此，被上訴人雖係臨時僱用人員，仍符合行政院勞工
      委員會87年12月31日台87勞動1字第059605號公告應適用
      勞動基準法之資格，因此，被上訴人主張其與上訴人間之
      勞動契約關係，有勞動基準法之適用，自屬有據。
五、按雇主依勞動基準法第11條或第13條但書終止勞動契約者，
    對於繼續工作一定期間之勞工，每滿1年，應發給相當1個月
    平均工資之資遣費，剩餘之月數，以比例計給之，未滿1個
    月者以1個月計。雇主依勞動基準法第11條或第13條但書規
    定終止勞動契約者，對於繼續工作3年以上者之勞工、應於3
    0日前預告之，雇主未依規定預告而終止勞動契約者，應給
    付預告期間之工資。又勞工在同一雇主或事業單位，繼續工
    作滿一定期間者，每年應給與一定日數之特別休假。勞工工
    作年資自受僱之日起算，適用本法前之工作年資，其資遣費
    及退休金給與標準，依其當時應適用之法令規定計算，當時
    無法令可資適用者，依各該事業單位自訂之規定或勞雇雙方
    之協商計算之。適用本法後之工作年資，其資遣費及退休金
    給與標準，依第17條及第55條規定計算。勞動基準法第17
    條、第16條、第38條、第84條之2分別定有明文。被上訴人
    與上訴人間之勞動契約關係，既有勞動基準法之適用，又上
    訴人係因業務之調整，而終止兩造間之勞動契約，業據上訴
    人陳明在卷（見本院95年8月22日言詞辯論筆錄），核屬勞
    動基準法第11條第4款所規定之雇主終止勞動契約之情形，
    則被上訴人依據上開規定，請求上訴人給付資遣費、預告期
    間工資、未休假工資，其計算說明如下：
（一）資遣費：
      按公務機構技工、駕駛人、工友及清潔隊員，係自87年7
      月1日起適用勞動基準法，而依據勞動基準法第84條之2規
      定，於適用勞動基準法前之工作年資，其資遣費之給與標
      準，依其當時應適用之法令規定計算，當時無法令可資適
      用者，依各該事業單位自訂之規定或勞雇雙方之協商計算
      之，適用勞動基準法後之工作年資，其資遣費給與標準，
      則依據勞動基準法第17條規定辦理。而查，上訴人機關於
      適用勞動基準法前，並無相關之資遣費計算法令規定，上
      訴人亦無自訂之規定等情，業據上訴人陳明在卷（見本院
      95年8月22日言詞辯論筆錄），又兩造就資遣費之給與，
      復無法協商，本院審酌勞動基準法之規定，係為規定勞動
      條件最低標準，且為保障勞工權益，加強勞雇關係而定，
      又雇主與勞工所訂勞動條件，不得低於本法所定之最低標
      準（見勞動基準法第1條），顯見勞動基準法乃勞動條件
      之最低規範，除其他法令有所特別規定外，應以勞動基準
      法為最基本之適用規範，故本院認為被上訴人於適用勞動
      基準法前之工作年資，其資遣費之給與標準，應類推適用
      現行勞動基準法之規定，可以兼顧勞工與雇主權益之保護
      ，至於適用勞動基準法之後資遣費給與標準，自依據勞動
      基準法第17條之規定適用。則依此計算，被上訴人之工作
      年資，應自其受雇上訴人之日起算，而被上訴人係83年6
      月8日受雇，迄至94年5月10日終止勞動契約止，工作年資
      共10年11個月又2日，依據類推適用及直接適用勞動基準
      法第17條之計算標準，被上訴人請求給付資遣費之工作年
      資，應以11年計算，上訴人自應給付相當於11個月平均工
      資之資遣費予被上訴人，而上訴人並不爭執被上訴人月平
      均工資為20,250元，則依此計算，被上訴人自應給付222,
      750元之資遣費予被上訴人。
（二）預告期間之工資：
      按雇主依勞動基準法第11條或第13條但書規定終止勞動契
      約者，對於繼續工作3年以上者，應於30日前預告，雇主
      未依規定預告而終止勞動契約者，應給付預告期間之工資
      ，已如前述。而被上訴人於上訴人處之工作年資為11年，
      上訴人欲終止與被上訴人間之勞動契約，依法應於30日前
      預告之，其未經預告而終止勞動契約，依法應給付30日預
      告期間工資予被上訴人。而被上訴人之月平均工資為20,2
      50元，則依此計算，上訴人應給付被上訴人30日預告期間
      之工資計20,250元。
（三）未休假期間之工資：
      按勞工在同一雇主或事業單位，繼續工作滿5年以上10年
      未滿者，給予14日特別休假，10年以上者，每1年加給1日
      ，加至30日為止。勞動基準法第38條第3款、第4款有所明
      文。又勞動基準法第38條所定之特別休假，工資應由雇主
      照給。勞動基準法第39條亦有規定。又被上訴人就其94年
      度特別休假日期計算之終止日為93年12月31日之事實，並
      不爭執（見本院95年8月22日言詞辯論筆錄）。如依此計
      算，被上訴人自83年6月8日受雇，迄至93年12月31日，其
      工作年資為10年未滿11年，依據上開勞動基準法特別休假
      之規定，被上訴人應有15日特別休假，而被上訴人94年度
      已休假2日之情，為兩造所未爭執，且有被上訴人休假卡1
      份在卷可據，則據此計算，被上訴人尚餘13日特別休假。
      而查，被上訴人94年特別休假尚餘13日，因上訴人之終止
      勞動契約，而無從享受其應有之權利，又上訴人終止勞動
      契約事由，又非可歸責於被上訴人，因此，被上訴人94年
      尚餘特別休假13日，應由上訴人負薪資補償責任。則據此
      計算，上訴人應補償被上訴人特別休假之損害，共計8,77
      5元，其計算式如下：20250÷30＝675元（日薪），675x1
      3＝8,775元。
（四）故綜上所述，被上訴人得請求上訴人給付之資遣費、預告
      期間之工資及特別休假薪資補償，共計251,775元（計算
      式：222,750＋20,250＋8,775＝251,775）。
六、被上訴人依據勞動基準法有關資遣費、預告期間之工資及特
    別休假規定，得向上訴人請求共計251,775元，與被上訴人
    於原審所請求金額252,450元，差額為675元，係被上訴人計
    算其94年度特別休假日數，其基準日期算至終止勞動契約之
    日，而非93年12月31日，致計算多1日之特別休假日數，被
    上訴人所能請求正確之特別休假補償，應為8,775元，而非9
    ,450 元。故被上訴人所請求金額總計，應為251,775元及自
    原審被上訴人起訴狀繕本送達上訴人之翌日起至清償日止，
    按年息百分之5計算之遲延利息，至於逾此部分之請求，則
    為誤算，不應准許。原審就上開應予准許之部分，為上訴人
    敗訴之判決，經核並無違誤，上訴意旨指摘原審判決此部分
    不當，請求廢棄改判，非有理由，應予駁回。至於原審判決
    就不應准許部份，為上訴人敗訴之判決，並命上訴人應給付
    超過251,775元及自94年7月22日起至清償日止，按週年利率
    百分之5計算之遲延利息部分，尚有未洽，上訴意旨指摘原
    審判決此部分不當，求予廢棄改判，為有理由，自應由本院
    將原判決此部分及依職權所宣告假執行均予以廢棄，改判如
    主文第2項所示。
七、兩造其餘主張及所提證據，經本院審酌結果，與本院上開論
    斷無涉或無違，爰不予一一贅述，附此敘明。
八、據上論結，本件上訴為一部有理由，一部無理由，依民事訴
    訟法第436條之1第3項、第449條第1項、第450條、第79條，
    判決如主文。
中    華    民    國    95    年    9    月    5    日
              民事第三庭    審判長法  官  張季芬
                                  法  官  郭貞秀
                                  法  官  陳杰正
本判決不得上訴。
中    華    民    國    95    年    9    月    5    日
                                  書記官  汪維屏


司法院資訊處製作；財團法人民間司法改革基金會備份。
